臺灣板橋地方法院刑事判決　　　　　　　96年度訴字第3998號
公　訴　人　臺灣板橋地方法院檢察署檢察官
被　　　告　甲○○
上列被告因違反毒品危害防制條例案件，經檢察官提起公訴（96
年度毒偵字第6971號），本院依簡式審判程序審理，判決如后：
    主  文
甲○○施用第一級毒品，累犯，處有期徒刑捌月，扣案之海洛因
壹包（淨重零點零肆公克，因鑑驗使用零點零貳公克）沒收銷燬
，注射針筒壹支沒收。
    事  實
一、甲○○前因施用毒品案件，經臺灣臺北地方法院裁定送觀察
    、勒戒後，因認無繼續施用毒品之傾向，於民國87年6 月23
    日因觀察勒戒執行完畢而經釋放出所，復經該院於87年7 月
    20日以87年度訴字第756 號判決免刑，嗣並經確定，甲○○
    於觀察勒戒執行完畢經釋放後5 年內，復因施用毒品案件，
    經本院裁定送觀察、勒戒，因有繼續施用毒品之傾向，經本
    院裁定將其送戒治處所強制戒治，惟其後因毒品危害防制條
    例於93年1 月9 日修正施行，臺灣板橋地方法院檢察署檢察
    官遂認適用修正後之新法較有利於甲○○，於93年1 月9 日
    即直接將甲○○送監執行徒刑，同時另經本院於92年10月31
    日以92年度訴字第2140號判決判處有期徒刑7 月，並於92年
    11 月27 日確定，嗣經入監執行，而於93年8 月4 日因縮短
    刑期執行完畢；又於95年間因施用毒品案件，經本院於95年
    4 月28日以94年訴字第2604號判決判處應執行有期徒刑1 年
    4 月，嗣並確定，且於96年6 月30日縮刑期滿執行完畢。詎
    甲○○仍不知悔悟，復基於施用第一級毒品海洛因之犯意，
    於96 年9月8 日17時許，在臺北縣三重市○○○路291 號5
    樓三重大旅社510 室，以注射針筒注射之方式，施用海洛因
    1 次。嗣於96年9 月9 日0 時15分許，在上址為警查獲甲○
    ○，並查獲甲○○所施用之海洛因1 包（淨重0.04公克，因
    鑑驗使用0.02公克），及其所有供施用海洛因之注射針筒1
    支。
二、案經臺北縣政府警察局三重分局報請臺灣板橋地方法院檢察
    署檢察官偵查起訴，於準備程序進行中，甲○○就被訴事實
    為有罪之陳述，經告知甲○○簡式審判程序之旨，並聽取當
    事人之意見後，裁定進行簡式審判程序。
    理  由
一、上揭事實，業據被告甲○○於警詢及本院審理時坦承不諱，
    復有扣案之海洛因1 包（淨重0.04公克，因鑑驗使用0.02公
    克，此有台灣檢驗科技股份有限公司96年10月1 日濫用藥物
    檢驗報告附於本院卷可憑）足資佐證，而被告為警查獲後所
    採之尿液，經送臺灣檢驗科技股份有限公司檢驗，呈鴉片類
    陽性反應，有臺灣檢驗科技股份有限公司96年9 月27日濫用
    藥物尿液檢驗報告一份在卷可憑。而被告前因施用毒品案件
    ，經臺灣臺北地方法院裁定送觀察、勒戒後，因認無繼續施
    用毒品之傾向，於87年6 月23日因觀察勒戒執行完畢而經釋
    放出所，復經該院於87年7 月20日以87年度訴字第756 號判
    決免刑，嗣並經確定，被告於觀察勒戒執行完畢經釋放後5
    年內，復自91年7 月間起至92年7 月9 日止因施用海洛因，
    經本院裁定送觀察、勒戒，因有繼續施用毒品之傾向，經本
    院裁定將其送戒治處所強制戒治，惟其後因毒品危害防制條
    例於93年1 月9 日修正施行，臺灣板橋地方法院檢察署檢察
    官遂認適用修正後之新法較有利於被告，於93年1 月9 日即
    直接將被告送監執行徒刑，同時另經本院於92年10月31日以
    92年度訴字第2140號判決判處有期徒刑7 月，並於92年11月
    27日確定，又自94年7 月初起至95年3 月10日止施用海洛因
    ，及於94年9 月26日施用甲基安非他命，經本院於95年4 月
    28日以94年訴字第2604號判決判處應執行有期徒刑1 年4 月
    ，嗣並確定等情，有本院92年度訴字第2140號判決、94年度
    訴字第2604號判決電腦列印本，及臺灣高等法院被告前案紀
    錄表各一份附卷足憑。是本件事證明確，被告犯行堪以認定
    ，應予依法論處。
二、按92年7 月9 日新修正之毒品危害防制條例刪除二犯及三犯
    之規定，一改修法前繁雜之處遇程序，僅將施用毒品者簡化
    區分為初犯、再犯，並認施用毒品者係屬病患性犯人，以觀
    察、勒戒戒除其身癮，並以強制戒治去除其心癮。經觀察、
    勒戒或強制戒治執行完畢釋放後，若係五年後再犯該條例第
    10條施用毒品罪者，與同條例第20條第1 項、第2 項關於「
    初犯」之處理方式相同，檢察官應先聲請法院裁定令被告入
    勒戒處所觀察、勒戒，並視有無繼續施用毒品傾向，決定應
    予釋放、為不起訴之處分，或應聲請法院裁定令入勒戒處所
    強制戒治；若係五年內「再犯」同條例第10條施用毒品罪者
    ，依同條例第23條第2 項規定，檢察官則應依法追訴。觀諸
    該條例第20條第3 項之修正理由：「觀察、勒戒或強制戒治
    五年後再犯者，顯見前所實施之觀察、勒戒或強制戒治已足
    以遮斷其施用毒品之癮，為期自新及協助其戒除毒癮，對此
    五年後再犯者，爰明定仍適用初犯之規定，先經觀察、勒戒
    、強制戒治之程序。」及同條例第23條第2 項之修正理由：
    「為配合簡化施用毒品犯之刑事處遇程序，並鑑於經觀察、
    勒戒或強制戒治執行完畢釋放後五年內再犯者，其再犯率甚
    高，原據以實施之觀察、勒戒及強制戒治既已無法收其實效
    ，自應施以刑事處遇。」顯然如施用毒品者係前經觀察、勒
    戒或強制戒治等治療程序執行完畢五年後，始再施用毒品之
    「初犯」，因前所執行之觀察、勒戒或強制戒治已足收戒除
    毒癮之效，自應重新執行觀察、勒戒或強制戒治等治療程序
    ，並於治療程序執行完畢後，由檢察官為不起訴處分，毋庸
    對之追訴處罰；反之，在「再犯」之情形，因其先前所為治
    療程序顯未能收戒斷毒癮之效，且考量施用毒品者之再犯率
    偏高，乃簡化其刑事處遇程序，而逕予追訴處罰，不再施以
    治療程序。參酌上開立法理由，修正毒品危害防制條例就施
    用毒品者，祇於「初犯」及「五年後再犯」二種情形，有其
    追訴條件之限制，即須於初犯經觀察、勒戒或強制戒治釋放
    後，五年內均無施用毒品之行為，始能認其前所實施之觀察
    、勒戒或強制戒治已足遮斷毒癮，而得於五年後再犯時，再
    予適用初犯之規定，重行觀察、勒戒等程序。倘五年內已經
    再犯，被依法追訴處罰，縱其第三次（或第三次以上）施用
    毒品之時間在初犯釋放五年以後，即與「五年後再犯」之情
    形有別，且因已於「五年內再犯」，顯見其再犯率甚高，原
    實施觀察、勒戒或強制戒治，已無法收其實效，而無五年戒
    斷期之存在，自無再經觀察、勒戒及強制戒治之必要，應由
    檢察官逕行起訴，始符新法修正之本旨（最高法院95年第7
    次刑事庭會議決議可資參照）。本件被告前因施用毒品案件
    ，經臺灣臺北地方法院裁定送觀察、勒戒後，因認無繼續施
    用毒品之傾向，於87年6 月23 日 因觀察勒戒執行完畢而經
    釋放出所，嗣復自91年7 月間起至92年7 月9 日止因施用海
    洛因，經本院裁定送觀察、勒戒，因有繼續施用毒品之傾向
    ，經本院裁定將其送戒治處所強制戒治，惟其後因毒品危害
    防制條例於93年1 月9 日修正施行，臺灣板橋地方法院檢察
    署檢察官遂認適用修正後之新法較有利於被告，於93年1 月
    9 日即直接將被告送監執行徒刑，同時另經本院於92年10月
    31日以92年度訴字第2140號判決判處有期徒刑7 月，並於92
    年11月27日確定，又自94年7 月初起至95年3 月10日止施用
    海洛因，及於94年9 月26日施用甲基安非他命，經本院於95
    年4 月28日以94年訴字第2604號判決判處應執行有期徒刑1
    年4 月，嗣並確定，業如前述，則被告既曾於觀察勒戒執行
    完畢釋放後5 年內再犯施用毒品案件，並經判刑確定，揆諸
    上開說明，被告於96年9 月8 日犯本件施用毒品之行為，自
    與毒品危害防制條例第20條第3 項所規定「五年後再犯」之
    情形不合，檢察官提起本件公訴，於法尚無不合，合先敘明
    。核被告甲○○所為，係犯毒品危害防制條例第10條第1 項
    之施用第一級毒品罪。其持有海洛因之低度行為，為施用之
    高度行為所吸收，不另論罪。復查，被告曾於92年間因施用
    毒品案件，經本院於92年10月31日以92年度訴字第2140號判
    決判處有期徒刑7 月，並於92年11 月27 日確定，嗣經入監
    執行，而於93年8 月4 日因縮短刑期執行完畢；又於95年間
    因施用毒品案件，經本院於95年4 月28日以94年訴字第2604
    號判決判處應執行有期徒刑1 年4 月，嗣並確定，且於96年
    6 月30日縮刑期滿執行完畢，有臺灣板橋地方法院檢察署刑
    案資料查註紀錄表及臺灣高等法院被告前案紀錄表各一份可
    按，其於五年之內故意再犯本件有期徒刑以上之施用第一級
    毒品罪，為累犯，應依刑法第47條第1 項之規定加重其刑。
    爰審酌被告犯後業已坦承不諱，態度尚稱良好，施用毒品之
    犯行係戕害其自身，對社會治安尚非危害甚鉅，兼衡被告犯
    罪之動機、目的、手段、所生危害等一切情狀，量處如主文
    所示之刑，以示懲儆。至扣案之海洛因1 包（淨重0.04公克
    ，因鑑驗使用0.02公克），不問屬於犯人與否，應依毒品危
    害防制條例第18條第1 項前段之規定宣告沒收銷燬，另扣案
    之注射針筒1 支，則係被告所有供施用毒品所用之物，業據
    被告於本院審理時供明在卷，爰併依刑法第38條第1 項第2
    款之規定宣告沒收。
據上論斷，應依刑事訴訟法第273 條之1 第1 項、第299 條第1
項前段，毒品危害防制條例第10條第1 項、第18條第1 項前段，
刑法第11條前段、第47條第1 項、第38條第1 項第2 款，判決如
主文。
本案經檢察官林俊峰到庭執行職務。
中　　華　　民　　國　　96　　年　　12　　月　　7 　　日
                  刑事第十四庭  法　官  林海祥
上列正本證明與原本無異。
如不服本判決，應於判決送達後10日內敘明上訴理由，向本院提
出上訴狀（應附繕本），上訴於臺灣高等法院。
                                書記官　陳金鳳
中　　華　　民　　國　　96　　年　　12　　月　　10　　日
附錄本案論罪科刑法條全文：
毒品危害防制條例第10條
施用第一級毒品者，處 6 月以上 5 年以下有期徒刑。
施用第二級毒品者，處 3 年以下有期徒刑。
